【裁判字號】    89,易,1221
【裁判日期】    890613
【裁判案由】    詐欺
【裁判全文】
臺灣臺南地方法院刑事判決                        八十九年度易字第一二二一號
    公  訴  人  臺灣台南地方法院檢察署檢察官
    被      告  楊文獻
右列被告因詐欺案件，經檢察官提起公訴（八十九年度偵緝字第九二號），本院判決
如左：
    主  文
楊文獻意圖為自己不法之所有，以詐術使人將本人之物交付，處有期徒刑肆月。緩刑
貳年。
    事  實
一、楊文獻意圖為自己不法之所有，於八十三年八月十日以自己名義招募互助會時，
    故意隱匿其與伍顯榮共同擔任互助會首之事實，邀甲○○加入三會，每會新台幣
    （下同）一萬元，會期至八十五年三月十日止，甲○○不疑有詐而參加該互助會
    三會，詎伍顯榮於八十三年十二月倒會，楊文獻於該月仍繼續向甲○○收取會款
    ，計先後向甲○○詐得會款本金二十萬元後，嗣於八十四年一月即告知甲○○該
    互助會止會，並簽發每月償還會款四千元的本票七十四紙，惟迄八十六年九月後
    ，不再給付本票，更避不處理，經甲○○四處追索無著後，始知受騙。
二、案經甲○○訴請台灣台南地方法院檢察署檢察官偵查起訴。
    理  由
一、訊之被告楊文獻矢口否認上開犯行，辯稱係因伍顯榮倒會其才止會，且於止會後
    與告訴人已談妥和解，後因生意不好，無法按月給付四千元，請求改成給付一、
    二千元，因告訴人不允，伊才未給付，但事後伊有再與告訴人談妥和解云云。經
    查：被告楊文獻與伍顯榮共同召集主持互助會之事實，被害人甲○○於參加該互
    助會之前，並不知悉，業經告訴人甲○○於偵審中指陳一致，被告顯係隱匿該事
    實，實可認定。被告辯稱曾於止會後與告訴人達成每月給付四千元的和解條件，
    並簽發本票七十四紙交付告訴人，有該批本票在卷可稽。惟被告自八十六年九月
    以後，即未再按約定給付票款，且避不見面，告訴人因此遍尋不著，才提出本件
    告訴，不僅告訴人到場指訴明確，亦為被告所不否認。被告邀約告訴人參加互助
    會時，如係與他人合起之會，應將另一會首告訴告訴人，以利告訴人評估，被告
    竟隱瞞該事實，其隱瞞之動機即有可議。事後互助會止會，被告若係因真心與告
    訴人和解，無法按約履行和解條件時，亦應誠實告知，至少留下連絡方法，以利
    告訴人隨時可再磋商和解條件。詎被告以無法再支應告訴人每月四千元為由，遷
    居嘉義，致告訴人甲○○遍尋無著。則被告隱瞞另一會首使告訴人參加互助會，
    止會後以和解手法欺騙告訴人之詐欺犯行已顯然，事證明確，被告犯行，堪以認
    定。
二、核被告意圖為自己不法之所有，以詐術使人將本人之物交付，所為係犯刑法第三
    百三十九條第一項之詐欺罪。爰審酌被告犯罪之動機、目的、手段及所造成危害
    、經通緝後到案、審理中已與告訴人達成民事上和解，有和解書在卷可參等一切
    情狀，處如主文所示之刑，以資懲儆。又被告前未曾受有期徒刑以上刑之宣告，
    有台灣台南地方法院檢察署刑案資料查註紀錄表在卷可憑，其經此教訓後，應知
    所警惕，而無再犯之虞，本院認對其所宣告之刑以暫不執行為適當，併諭知緩刑
    二年，以勵自新。
據上論斷，應依刑事訴訟法第二百九十九條第一項前段，刑法第三百三十九條第一項
、第七十四條第一款，罰金罰鍰提高標準條例第一條前段，判決如主文。
中      華      民      國      八十九      年      六    月    十三    日
                              臺灣臺南地方法院刑事第一庭
                                      法  官  陳振謙
右正本證明與原本無異
如不服本判決應於送達後十日內向本院提出上訴狀
                                      書記官  陳南山
中      華      民      國      八十九      年      六    月    十三    日
附錄本案論罪科刑法條全文：
刑法第三百三十九條第一項：意圖為自己或第三人不法之所有，以詐術使人將本人或
                          第三人之物交付者，處五年以下有期徒刑、拘役或科或
                          併科一千元以下罰金。


司法院資訊處製作；財團法人民間司法改革基金會備份。
